【裁判字號】    89,上易,4803
【裁判日期】    900430
【裁判案由】    違反著作權法
【裁判全文】
臺灣高等法院刑事判決                          八十九年度上易字第四八０三號
    上  訴  人  台灣士林地方法院檢察署檢察官
    上  訴  人
    即  被  告  甲○○
    選任辯護人  徐偉峰
                錢裕國
右上訴人因被告違反著作權法等案件，不服臺灣士林地方法院八十九年度易字第七八
０號，中華民國八十九年十一月十四日第一審判決（檢察官聲請簡易處刑案號：臺灣
士林地方法院檢察署八十九年度偵字第三一０九號、第三八一七號），提起上訴，本
院判決如左：
    主  文
原判決撤銷。
甲○○連續行使偽造私文書，足以生損害於他人，處有期徒刑捌月。
扣案之電腦遊戲光碟壹萬伍仟伍佰零伍片及遊戲光碟目錄拾本、帳冊貳本，均沒收
。
    事  實
一、甲○○係台北縣汐止市○○路○段四三三號一樓金汐止通訊廣場負責人，明知綽
    號「阿克」之不詳姓名成年男子所兜售之電腦遊戲光碟片，均係分別未經合法授
    權擅自重製日商乙○○股份有限公司（以下簡稱乙○○公司）、日商卡波光股份
    有限公司（下簡稱卡波光公司）及日商新力電腦娛樂股份有限公司（下簡稱新力
    公司）享有著作財產權之電腦遊戲軟體，且「PS設計圖」之商標係新力公司向我
    國經濟部中央標準局（現已更名為智慧財產局）登記取得商標專用權，仍在專用
    期間內，而該批電腦遊戲光碟片透過遊戲主機之執行，除在電視畫面或遊戲器螢
    幕上會顯現新力公司「PS設計圖」之註冊商標外，於畫面下方並會出現偽造之新
    力公司所標示之「LICENSED BY SONY COMPUTER ENTERTAINMENT INC.」授權文字
    ，該批電腦遊戲光碟片係不詳之生產者未得新力公司之授權仿冒製造者，竟意圖
    營利，基於意圖欺騙他人，於同一商品使用相同於他人之註冊商標，行使該偽造
    授權文字，藉以散布上開盜版遊戲光碟片之概括犯意，於民國（下同）八十九年
    三月初某日，在其上開金汐止通訊廣場內，以新臺幣（下同）四萬元之代價，向
    「阿克」販入仿冒電腦遊戲光碟片一批，旋即在其上開店內，連續以每片五十元
    之價格，販售予不特定顧客，以使用前述「PS設計圖」之註冊商標，並行使該偽
    造獲得新力公司授權之準私文書，足生損害於新力公司。嗣於八十九年三月十四
    日下午四時五十分，在上址為內政部警政署保安警察第二總隊第二大隊第二中隊
    持台灣士林地方法院檢察署檢察官核發之搜索票當場搜索查獲，並扣得盜版之光
    碟片一萬五千五百０五片（其中如附表所示之二百二十三片之電腦遊戲軟體係侵
    害日商．乙○○公司、卡波光公司、新力等公司之著作財產權之盜版遊戲軟體）
    、供顧客選購之遊戲光碟目錄十三本及帳冊二本。
二、案經日商．乙○○公司、卡波光公司及新力公司告訴及內政部警政署保安警察第
    二總隊第二大隊第二中隊報請台灣士林地方法院檢察署檢察官聲請簡易判決處刑
    ，原審依通常程序審判。
    理  由
一、上訴人即被告甲○○於警訊時供承，自八十九年三月初承租店面後開始賣「阿克
    」男子所售之遊戲光碟，每片賣五十元（見偵字第三一０九號卷第十三頁正反面
    ）；其於偵訊時供稱，約在被查獲日十天前買入，共買四萬元，自三月初開始賣
    （見偵字第三一０九號卷第四十四頁），核與日商．乙○○公司、卡波光公司及
    新力等公司共同告訴代理人丙○○指訴情節相符（見偵字第三一０九號卷第十七
    頁反面），且被告被查獲有光碟片一萬五千五百０五片、供顧客選購之遊戲光碟
    目錄十三本及帳冊二本。有搜索票、扣押物品清單可稽（見偵字第三一０九號卷
    第七頁、四十頁）。而該一萬五千五百０五片盜版遊戲光碟片，均係仿冒品，亦
    經台灣國際專利法律事務所鑑識無誤，有鑑定報告書一份在卷可稽（見偵字第三
    一０九號卷第二十頁）。本院於九十年四月十日勘驗時，經告訴代理人說明亦發
    現扣案之仿冒光碟片正反面都是銀色，此與正版是黑色者不同。再扣案之光碟片
    經以主機操作，螢幕會顯示新力公司「PS設計圖」之註冊商標，畫面下方並會出
    現新力公司所標示之「LICENSED BY SONY COMPUTER ENTERTAINMENT INC.」之授
    權文字，業經本院於九十年四月十日勘驗無訛，並為被告所是認。而「PS設計圖
    」為新力公司之註冊商標，該商標專用權均仍在專用期間等情，有商標註冊證影
    本乙紙在卷可稽（見偵字第三一０九號卷第十九頁）。再附表所示之二百二十三
    片之電腦遊戲軟體係侵害日商．乙○○公司、卡波光公司、新力等公司之著作財
    產權之盜版遊戲軟體，該遊戲光碟片著作權人雖係日本人，但均經日商．乙○○
    公司、卡波光公司、新力公司在我國境內與日本國境內同步首次發行，有各該遊
    戲光碟之期末期初存量明細表、進貨單、發票及出貨單及在國內代理商英特全股
    份有限公司發行販售遊戲光碟片等首次公開發行資料影本各一份附卷可憑（見偵
    字第三八一七號卷第八頁至三六頁），依著作權法第四條第一款規定，該日本人
    著作仍得受我國著作權法保護。
二、按商標法第六十三條係以犯罪行為人明知為「仿冒使用商標之商品」而予以販賣
    為犯罪構成要件，並未以犯罪行為人本身客觀上有「使用商標」行為為犯罪構成
    要件，理由如後：
    按商標法第六條第一項規定：「本法所稱商標之使用，係指為行銷之目的，將
      商標用於商品或其包裝、容器、標帖、說明書、價目表或其他類似物件上，而
      持有、陳列或散布」。透過電磁作用，如遊樂器、光碟機、電腦主機之操作為
      媒介，於電視或電腦螢幕上出現商標，其標示型態足使一般商品購買人認識其
      所表彰商品之來源，解釋上亦可屬商標法第六條第一項之「其他類似物件」，
      亦即此種態樣亦是商標之使用。查本案查扣之仿冒光碟片，係由不法仿冒製造
      業者加以盜拷，轉售予不特定販賣商家謀取不法利得，被告販入後再加以販賣
      予不特定消費者，則不法仿冒製造業者及被告當然均係以行銷該等仿冒光碟片
      為目的，而本案查扣之仿冒光碟片經以電視遊樂器執行時，於電視上亦會出現
      告訴人新力公司已向我國註冊現仍於專用期間之「PS設計圖」商標畫面及授權
      文句等影像畫面，故依上開規定之旨，本案查扣之仿冒光碟所內儲之上開商標
      影像畫面，其標示型態足使一般商品購買人認識其表彰商品之來源者，解釋上
      應認屬於商標法第六條第一項所稱之其他類似物件之範疇上，當然屬於商標法
      上所謂「商標之使用」。此有本院八十七年度上訴字第五三０二號刑事判決書
      及該判決書所引用之中央標準局（現改制為智慧財產局）八十七年四月十八日
      台商九八０字第二０五九０二號函可稽（附於證物袋內告訴理由狀之告證三０
      。
    商標法第六十三條係以犯罪行為人明知為仿冒使用商標之商品而予以販賣為犯
      罪構成要件。本案查扣之仿冒光碟既有使用告訴人新力公司之商標圖樣，即屬
      商標法第六十二條之仿冒商標商品，被告明知悉此事實而仍予以販賣，即已構
      成商標法第六十三條之罪，被告在交易過程中是否另有展示或使用告訴人商標
      、告訴人商標畫面係由何人基於何方法以何考量加以盜拷，與被告上開罪責之
      成立並無關聯。
    被告謂其出售光碟片時，僅係交付光碟片予顧客並收取價金為已足，並非透過
      主機及電視螢幕始得販賣遊戲光碟，其販賣過程中，自無適用光碟片內儲存程
      式透過電視螢光幕播放之商標圖樣可言云云，顯無可採。
三、復按刑法上所謂「文書」，除典型之文字書面記述外，尚包括在紙上或物品上以
    文字或符號記載具有思想或意思之表示內容之有體物，而依習慣或特約對某法律
    重要事實可充適格而明確之證明或識別符號之準文書。文書必須具有保證功能、
    穩固功能及證明功能，詳言之，不論是文字、符號、圖畫、照像的內容，必須使
    人可以理解，製作人要藉此一物件傳達何種意思，而且此一意思傳達之形式可能
    是某一文字、符號、圖畫、照像或依習慣或特約可以指涉某一些特定的對象，也
    就是約定成俗之表達技術。本案被告所販賣之仿冒光碟，透過電視遊樂器執行時
    ，非僅會出現不詳人士所偽造表彰新力公司信譽、產品品質之「PS設計圖」註冊
    商標，且亦會出現「Licensed by Sony Computer Entertainment Inc.」等偽造
    告訴人公司英文名稱及授權之字樣影像畫面，該等商標圖樣、文字組合及授權文
    句在光碟消費市場上，對該消費群而言，係一約定成俗之表達技術，均固定傳達
    告訴人表示該產品為其原產之一定用意之證明，並非單純之圖形，亦非通常之文
    字組合或特別名稱，故均具文書之意思性。故在該等仿冒光碟上所載上開授權文
    字之顯示，該等影像、符號自屬刑法上所稱之準文書，被告據以販賣行使，自為
    商標法與刑法偽造文書罪章所處罰。
四、被告侵害告訴人日商．乙○○公司、卡波光公司、新力公司之著作權，業經被害
    人日商．乙○○公司、卡波光公司、新力公司提出告訴，此有日商．乙○○公司
    、卡波光公司、新力公司之告訴狀、委任狀在卷可稽（見偵字第三一０九號卷第
    十八頁、二十一頁、偵字第三八一七號卷第四頁、三九頁、四三頁、一０七頁）
    ，本件事證已明，被告犯行洵堪認定。
五、查被告甲○○意明知係侵害他人著作權之盜版遊戲光碟片，仍意圖營利而販入後
    出售交付予不特定之顧客，核其所為係違反著作權法第八十七條第二款之規定（
    起訴書原載為第五款，嗣經一審檢察官當庭更正為第二款），應依同法第九十三
    條第三款之規定論處。又被告販賣之盜版光碟片經以遊戲主機操作，會顯示告訴
    人之「PS設計圖」註冊商標，於畫面下方並會出現新力公司所標示之「LICENSED
    BY SONY COMPUTER ENTERTAINMENT INC.」之授權文字，此部分核係犯商標法第
 六十三條及刑法第二百十六條、第二百十條之罪，被告一行為觸犯三罪名，為想
    像競合犯，依刑法第五十五條規定，從一重之刑法第二百十六條、第二百十條之
    行使偽造私文書罪處斷。被告先後多次犯行，時間緊接，所犯罪名相同，顯係出
    於概括之犯意為之，為連續犯，依刑法第五十六條之規定以一罪論，並加重其刑
    。
六、原審予以論罪科刑，固非無見，惟原判決認被告不成立商標法第六十三條及刑法
    第二百十六條、第二百十條之罪，其有不當已如上述，且被告被查扣之光碟片共
    有一萬五千五百０五片（其中二百二十三片係侵害著作權），原判決僅就二百二
    十三片為沒收之諭知，尚有未合，被告提起上訴否認有販賣前述光碟片，此與其
    於警訊所供不合，又被告指原審量刑過重云云。惟量刑乃屬法院依職權所審酌之
    事項，且原審已於判決理由欄內詳敘量刑所審酌之一切事項，本院認原審量刑並
    無偏重之情形，被告之上訴理由，並無可採，檢察官循告訴人之聲請提起上訴，
    指摘原判決不當則為有理由，應由本院將原判決撤銷改判，審酌被告犯後尚未與
    告訴人和解，犯罪之動機、目的、手段、品性、生活狀況、智識程度、犯罪所生
    之損害，及犯罪後態度等一切情狀，量處如主文所示之刑。扣案之遊戲光碟片一
    萬五千五百０五片，依商標法第六十四條規定，不問屬於被告與否均宣告沒收，
    至於扣案之遊戲光碟目錄十三本、帳冊二本，均係被告所有供犯本罪所用之物，
    應依刑法第三十八條第一項第二款規定，併予宣告沒收。
七、告訴人代理人雖稱被告有常業犯之問題，被告係於八十九年三月初承租該店面，
    於同月十四日即被查獲，被告販入之光碟片共四萬元，被告以每片五十元賣出，
    被告又稱係販賣大哥大之通訊器材為業，以被告販賣時間尚短，金額不多之情節
    觀之，被告辯稱非以此為業，尚堪採信，自難認被告為常業犯，併此敘明。
據上論斷，應依刑事訴訟法第三百六十九條第一項前段、第三百六十四條、第二百九
十九條第一項前段，著作權法第九十三條第三款，商標法第六十三條、第六十四條，
刑法第十一條前段、第五十六條、第二百十六條、第二百十條、第五十五條、第三十
八條第一項第二款，判決如主文。
本案經檢察官沈明彥到庭執行職務。
中    華    民    國      九十    年       四       月        三十      日
                             臺灣高等法院刑事第二十二庭
                                 審判長法  官  許  正  順
                                       法  官  胡  方  新
                                       法  官  林  明  俊
右正本證明與原本無異。
如不服本判決應於收受送達後十日內向本院提出上訴書狀，其未敘述上訴之理由者並
得於提起上訴後十日內向本院補提理由書（均須按他造當事人之人數附繕本）。
                                       書記官  蕭  進  忠
中    華    民    國      九十    年       五       月        二        日
附錄本案論罪科刑法條全文
刑法第二百十六條：
行使第二百十條至第二百十五條之文書者，依偽造、變造文書或登載不實事項或使登
載不實事項之規定處斷。
刑法第二百十條
偽造、變造私文書，足以生損害於公眾或他人者，處五年以下有期徒刑。
附表
┌──┬───────────┬───────────────┬────┐
│編號│遊  戲  光  碟  名  稱│著      作      權      人    │數量(片)│
├──┼───────────┼───────────────┼────┤
│一  │REGAIA傳說            │日商．新力電腦娛樂股份有限公司│十二    │
├──┼───────────┼───────────────┼────┤
│二  │SARUGGECHU            │日商．新力電腦娛樂股份有限公司│十一    │
├──┼───────────┼───────────────┼────┤
│三  │OMEGA BOOST           │日商．新力電腦娛樂股份有限公司│十九    │
├──┼───────────┼───────────────┼────┤
│四  │BIOHAZARDIII           │日商．卡波光股份有限公司      │五      │
├──┼───────────┼───────────────┼────┤
│五  │CRASH BANDICOOT RACING│日商．新力電腦娛樂股份有限公司│十二    │
├──┼───────────┼───────────────┼────┤
│六  │SPYRO                 │日商．新力電腦娛樂股份有限公司│十七    │
├──┼───────────┼───────────────┼────┤
│七  │BIOHAZARD GUNSURVIVOR │日商．卡波光股份有限公司      │十四    │
├──┼───────────┼───────────────┼────┤
│八  │THE LEGEND OF DRAGOON │日商．新力電腦娛樂股份有限公司│十二    │
├──┼───────────┼───────────────┼────┤
│九  │WILD ARMSII           │日商．新力電腦娛樂股份有限公司│十六    │
├──┼───────────┼───────────────┼────┤
│十  │CRAN TURISMOII        │日商．新力電腦娛樂股份有限公司│三十二  │
├──┼───────────┼───────────────┼────┤
│十一│CRAN TURISMOI        │日商．新力電腦娛樂股份有限公司│十六    │
├──┼───────────┼───────────────┼────┤
│十二│動感小子２            │日商．新力電腦娛樂股份有限公司│六      │
├──┼───────────┼───────────────┼────┤
│十三│XIII                  │日商．新力電腦娛樂股份有限公司│十二    │
├──┼───────────┼───────────────┼────┤
│十四│DINO CRISIS           │日商．卡波光股份有限公司      │二十    │
├──┼───────────┼───────────────┼────┤
│十五│FINAL FANTASY Ⅷ      │日商．乙○○股份有限公司      │十九    │
├──┴───────────┴───────────────┴────┤
│合計片數：二百二十三片                                                │
└───────────────────────────────────┘


司法院資訊處製作；財團法人民間司法改革基金會備份。
